【裁判字號】    95,交聲,1048
【裁判日期】    950731
【裁判案由】    交管條例聲異
【裁判全文】
臺灣板橋地方法院刑事裁定            95年度交聲字第1048號
原處分機關  臺北市交通事件裁決所
異  議  人  乙○○
上列受處分人因違反道路交通管理處罰條例案件，對於臺北市交
通事件裁決所於民國95年5 月11日以北市裁三字第裁22-A5K9028
12號所為之處分（原舉發案號：臺北市政府95年4 月18日北市警
交大字第A5K902812 號）聲明異議，本院裁定如下：
    主  文
異議駁回。
    理  由
一、原處分意旨略以：本件異議人即受處分人乙○○於民國（下
    同）95年4 月15日1 時57分許，因駕駛2T-5835 號自小客貨
    車，行經臺北市○○○路與重慶北路路口，因「拒絕接受酒
    精濃度測試」違規之事實，經臺北市政府警察局大同分局警
    員攔檢掣製北市警交大字第A5K902812 號舉發違反道路交通
    管理事件通知單（下稱舉發通知單），嗣異議人於95年4月
    24日向原處分機關提出申訴，經原處分機關函轉原舉發機關
    查處無誤後，原處分機關依道路交通管理處罰條例第35條第
    3 項及同條例第67條第2 項之規定（裁決書漏引第67條第2
    項，茲補正之），裁處異議人罰鍰新臺幣（下同）60000 元
    ，並吊銷駕駛執照，3 年內禁考之處分等語。
二、異議意旨略以：交通警員要開單的時候，沒有告訴伊超過幾
    次酒測無數據以拒測論，警察的取締方式也有瑕疪，實則當
    天伊並沒有喝酒，警察又強迫伊測量，且伊當時有答應配合
    警員回警局驗血及驗尿，為此爰聲明異議，撤銷原處分。
三、按汽車駕駛人，駕駛汽車拒絕接受酒精濃度測試之檢定者，
    處新臺幣60000 元罰鍰，並吊銷其駕駛執照，道路交通管理
    處罰條例第35條第3 項前段定有明文。又汽車駕駛人，曾依
    同條例第35條第3 項前段之規定吊銷駕駛執照者，3 年內不
    得考領駕駛執照，道路交通管理處罰條例第67條第2 項亦有
    規定。再者，對於違反道路交通管理處罰條例之行為，當場
    舉發者，應填記駕駛人或行為人姓名、性別、出生年月日、
    地址、車主姓名、地址、車牌號碼、車輛種類；被查獲之駕
    駛人或行為人為受處分人時，應將該通知單填記後交付該行
    為人簽名或蓋章收受之；拒絕簽章者，並記明其事由，視為
    已收受，違反道路交通管理事件統一裁罰標準及處理細則第
    11條第1 項第1 款亦定有明文。
四、異議人即受處分人乙○○固於異議理由狀中坦承其於95年4
    月15日1 時57分許（異議理由狀中所載時間與舉發通知單所
    載時間不同，應係攔停時間與掣開舉發通知單之間隔時間所
    致），因駕駛2T-5835 號自小客貨車，行經臺北市○○○路
    與重慶北路路口，經臺北市政府警察局大同分局警員攔停，
    惟堅稱其未飲用酒類，並有配合警員之酒測，且有要求要警
    員帶伊回警局驗血採證，但被警員拒絕，並非拒絕接受酒測
    云云。惟查：
（一）證人即本件開單告發之員警甲○○於本院訊問時具結證稱
      ：「（問：對於異議人異議理由有何意見？）當時異議人
      未繫安全帶，我請異議人靠邊停，車內有濃烈的酒味，我
      們請異議人下車作測試，在測試前我們有告知異議人測試
      的相關程序，我們有先問異議人是否有喝酒，異議人說沒
      有喝酒，我們就拿酒測器出來測試，異議人不願吐氣出來
      ，我們測量10幾次失敗，其中有6 次有列印出來，我們測
      試大約半個小時左右，正確時間我不記得，我們告知異議
      人消極的不配合，也是拒測的一種方式，異議人強調他有
      吐氣，但是酒測的機器上如果異議人有吐氣出來，會顯示
      一個＋字出現。我們有告知異議人拒測最高可處新臺幣6
      萬元罰鍰，駕照吊扣2 年。」、「我有告知異議人可以自
      行去醫院抽血，證明他沒有喝酒。機器當時沒有壞，是正
      常的狀況。該機器在異議人之後，大約3 點多的時候也有
      作酒精測試，機器也是正常狀況，而且儀器測試1000次之
      後就會送到經濟部標準局作法試。」、「當時異議人身上
      有散發出酒味，異議人當時有多話狀況，我們全程都有錄
      音。」等語明確（參本院95年6 月26日訊問筆錄第2 至3
      頁），並庭呈異議人當時酒精濃度測試失敗單7 紙及現場
      光碟1 片附卷，並有臺北市政府警察局95年4 月18日北市
      警交大字第A5K902812 號舉發違反道路管理事件通知單影
      本1 紙在卷足憑。
（二）按交通警員製單舉發違反道路交通管理處罰條例所列之違
      規行為，係公務員基於職務上權力，依法就特定之具體事
      件所為具公法上效果之單方行政行為，基於公務員為公法
      上行為具有公信力之原則，該行政處分當可被推定為真正
      ，本此公信原則，立法者乃賦予行政機關制定違反道路交
      通事件統一裁罰標準及處理細則，使執勤警員得當機處分
      以達其維護交通秩序、安全之行政目的。而本件證人甲○
      ○對於異議人違規情節證述甚為詳實明確，且本件執勤員
      警與異議人素不相識，且無嫌隙，應無攀誣異議人之理。
      又本件異議人既未能提出任何關於舉發不實之事證，復查
      無任何證據足資證明執勤員警有何捏造事實違法取締之不
      法情事，執勤員警本於維護交通秩序、安全職責所為之舉
      發，自應受到合法、正確之推定，而得據以認定異議人上
      開違規之事實。
（三）又觀諸證人所庭呈非異議人之酒精濃度測試單中經由相同
      之分析器於同日3 時22分許，仍有測試其他人如證人所呈
      案號141 號之被測人蘇盟仁，其上並有蘇盟仁之簽名1 枚
      無誤（見本院卷第25頁），是酒測機器之運作應屬正常，
      是證人所作證言應為可信。
（四）另經勘驗證人甲○○當庭提出之舉發當時蒐證錄音錄影光
      碟1 片，其內容為：「畫面顯示為光碟之錄音錄影時間共
      有18分46秒，異議人經證人甲○○等執勤員警攔停於路旁
      ，錄影時間播至00：20至00：25，證人甲○○已經告知異
      議人酒測已經測試十幾次都失敗，告知異議人這樣屬於消
      極的不配合，且告知其消極不配合屬於拒絕酒測及其拒絕
      酒測之法律效果；又證人分別於錄影時間播至00：34至00
      ：37、00：51至00：54、01：01至01：04又請異議人再次
      口含酒測器吹氣3 次，然觀諸異議人吹氣時，本院觀察錄
      音錄影光碟中其酒測器上之紅色箭頭，並無任何變化，異
      議人應僅用口含住酒測器，並無用力吹氣之跡象；又錄音
      錄影時間播至02：47至03：30，此段時間內證人甲○○告
      知異議人若異議人有用力吹氣情形，則酒測器上的紅色箭
      頭會消失，不會毫無變化。證人並告知異議人若吹氣，但
      酒測器上之紅色箭頭都沒有動，表示異議人並未真正吹氣
      ，屬於消極不配合」等語，有本院將採證之錄音錄影光碟
      所做成之95年7 月31日之勘驗筆錄附卷可稽，核與證人甲
      ○○到庭證稱：若異議人有用力吹氣會出現＋字等情相符
      。
（五）綜上調查，異議人經警攔停時，為逃避處罰，在警員以酒
      測器實施呼氣酒精測試時，僅含著酒測器之吹管，不配合
      吐氣或僅輕輕吹氣，經警員再三告知，異議人仍拒不配合
      等情，均堪認定，是核異議人上揭行為自屬拒絕接受酒精
      濃度測試之違規行為無疑。異議人前揭所辯並未拒絕施測
      云云，顯係事後卸飾之詞，要無可信。
（六）至異議人辯稱：伊有要求員警抽血檢測酒精濃度，並非拒
      絕酒測云云。惟查，異議人於酒測之際並非不醒人事，無
      法吹氣施以酒測，並承（二）所述，同1 台酒測器猶於同
      日3 時22許，尚有檢測其他駕駛人無誤，異議人卻故意消
      極不配合員警實施酒測，並有上開錄音錄影光碟1 片及本
      院所做之勘驗筆錄1 份附卷（見本院卷第28至29頁）為證
      。是異議人辯稱：希望去抽血檢驗云云，顯係藉詞拖延員
      警依法實施酒測，擾亂公務之執行，並不足採信。
（七）末查，違反道路交通管理事件舉發通知單本係用以通知被
      舉發人交通違規之事實，若警員當場舉發時被舉發人已知
      悉其違規事實，自生通知之效力，不因被舉發人嗣後拒絕
      簽收舉發通知單而異其效果，此觀違反道路交通管理事件
      統一裁罰基準及處理細則第11條第1 項第1 款「拒絕簽章
      者，並記明其事由，視為已收受」之規定自明，而依本院
      95年7 月31日勘驗筆錄第(五)點所示，異議人表示不願收受
      ，證人即員警甲○○即告知其舉發的時間、地點、應到案
      日期、舉發通知單單號及申訴機關等，並由證人於舉發通
      知單上載明拒絕簽收等字樣，是縱令本件異議人拒簽收舉
      發通知單，本件亦視為異議人已收受，仍無礙其違規事實
      之成立，併此敘明。
五、綜上所述，異議人於前開時、地酒後駕車，拒絕接受酒精濃
    度測試之違規事實，已堪認定。原處分機關依道路交通管理
    處罰條例第35條第3 項，第67條第2 項（裁決書漏引第67條
    第2 項，茲補正之），裁處異議人罰鍰60000 元，並吊銷駕
    駛執照，3 年內禁考之處分，核無違誤，本件異議為無理由
    ，應予駁回。
六、據上論斷，應依道路交通管理處罰條例第87條第2 項，道路
    交通案件處理辦法第19條，裁定如主文。
中    華    民    國    95    年    7     月    31    日
                  交通法庭            法  官  吳幸娥
以上正本證明與原本無異
如不服本裁定應於送達後5日內向本院提出抗告狀
                                      書記官  洪惠玲
中    華    民    國    95    年    8     月    2     日


司法院資訊處製作；財團法人民間司法改革基金會備份。
